---
title: "Seminário - Mineração de Texto"
author: "Fabiana, Mário e Rodney"
date: "Junho de 2017"
output: 
  html_document: 
    highlight: haddock
    number_sections: yes
    theme: journal
    toc: yes
    toc_depth: 2
    toc_float:
      collapsed: no
      smooth_scroll: no
bibliography: bibliografia.bib
---
```{r setup, include=FALSE}
knitr::opts_chunk$set(echo = TRUE)
```

Neste documento serão apresentadas as metodologias utilizadas bem como exemplos simples de códigos em R. Utilizamos as palavrás contidas nos álbuns The Wall e Darkside of the Moon do Pink-Floyd. As letras foram obtidas no site vagalume "colocar link".

# Análise de contagem de palavras

A contagem de palavras é a técnica mais simples para análise de dados textuais. A mecânica é simples, basta contar a quantidade de vezes que a mesma palavra repete no documento. Neste tipo de estratégia é comum a retirada do que a literatura chama de **stopping words** (palavras de paradas), que são preposições, conjunções, artigos e etc. Abordagens mais recentes sugerem que retirar as palavras de parada pode não ser adequado quando o objetivo é identificar a que tipo de documento aquele texto pertence. A visualização da informação contida na contagem de palavras geralmente se dá pelo que é conhecido como núvem de palavras. Uma núvem de palavras é um objeto gráfico que ordena as palavras por ondem de tamanho de acordo com o número de repetições que a respectiva palavra teve ao longo do texto  

## The Wall

```{r message=FALSE,results='hide',echo=TRUE}
library(dplyr)
library(stringr)
library(tidytext)
library(tidyr)
library(ggplot2)

thewall = read.csv("wall.csv",header = FALSE)

tidy_thewall <- data_frame(line=1:551,text = as.character(thewall$V1)) %>%  
  unnest_tokens(word, text)
tidy_thewall

data(stop_words)

tidy_thewall_nostop <- tidy_thewall %>%
  anti_join(stop_words)

tidy_thewall_nostop %>%
  count(word, sort=TRUE) %>%
  filter(n>10) %>%
  mutate(word = reorder(word, n)) %>%
  ggplot(aes(x=word,y=n)) +
  geom_col(color="green")+
  labs(y="Contagem", x="Palavras")+
  coord_flip()
```
## Darkside of the Moon

```{r message=FALSE,results='hide',echo=TRUE}
darkside = read.csv("darkside.csv",header = FALSE)
head(darkside)
dim(darkside)
tidy_darkside <- data_frame(line=1:156,text = as.character(darkside$V1)) %>%  
  unnest_tokens(word, text)
tidy_darkside

data(stop_words)
tidy_darkside_nostop <- tidy_darkside %>%
  anti_join(stop_words)

tidy_darkside_nostop %>%
  count(word, sort=TRUE) %>%
  filter(n>3) %>%
  mutate(word = reorder(word, n)) %>%
  ggplot(aes(x=word,y=n)) +
  geom_col(color="yellow")+
  labs(y="Contagem", x="Palavras")+
  coord_flip()
```

## Análise conjunta de ambos os discos

```{r message=FALSE,results='hide',echo=TRUE,warning=FALSE}
freq_Pink <- bind_rows(mutate(tidy_thewall_nostop,album="Wall"),
                       mutate(tidy_darkside_nostop,album="DarkSide"))%>%
mutate(word = str_extract(word, "[a-z']+")) %>%
  count(album, word) %>%
  group_by(album) %>%
  mutate(proportion = n / sum(n)) %>% 
  select(-n) %>% 
  spread(album, proportion)

library(scales) # função percent_format

ggplot(freq_Pink,aes(x=DarkSide,y=Wall))+
  geom_abline(color = "red", lty = 2,lwd=1)+
  geom_text(aes(label = word), check_overlap = TRUE, vjust = 1.5)+
  scale_x_log10(labels = percent_format()) +
  scale_y_log10(labels = percent_format()) +
  scale_color_gradient(limits = c(0, 0.001), low = "darkslategray4",
                       high = "gray75")
```

A partir das contagens podemos fazer testes de correlação entre as proporções de palavras em cada álbum.

```{r,eval=TRUE}
cor.test(data = freq_Pink,~ DarkSide + Wall)
```

### Nuvem de palavras simples - The Wall


```{r message=FALSE,results='hide',echo=TRUE}
library(wordcloud)
library(reshape2)
tidy_thewall %>%
  anti_join(stop_words) %>%
  count(word) %>%
  with(wordcloud(word, n, max.words = 100))
```

### Nuvem de palavras simples - Darkside of the Moon

```{r message=FALSE,results='hide',echo=TRUE}
tidy_darkside %>%
  anti_join(stop_words) %>%
  count(word) %>%
  with(wordcloud(word, n, max.words = 100))
```

# Análise de sentimentos

Em análise de sentimento o que se busca é sentimentos a partir do texto. De acordo com @messias2017 algumas aplicações da análise de sentimentos tem por objetivo:

> 
* Monitorar a reputação de alguma empresa ou marca;
* Fornecer perspectivas analíticas para investidores sobre determinado mercado (se certo mercado tem potencial ou não);
* Rastrear opiniões associadas a certos políticos (tais informações são úteis para o marketing do candidato) e
* Proporcionar meios de mensurar o bem-estar dos usuários de certo modelo de smartphone.

@goncalves2013 discute que não há o **melhor** método para se aplicar em análise de sentimentos. Conclusão semelhante foi obtida por @ribeiro2016 após comparar 22 métodos diferentes em 18 documentos onde não foi possível encontrar um método que fosse igualmente bom para todos os textos. 


Para os exemplos iremos considerar os dícionários de sentimentos **afinn**(@afinn2011), **bing**(@bing2005) e **nrc**(@nrc2013) por estarem disponíveis no R e serem de fácil implementação.

```{r message=FALSE,results='hide',echo=TRUE}
# bancos de dados para análise de sentimentos
get_sentiments("afinn")
get_sentiments("bing")
get_sentiments("nrc")
```

## The Wall

```{r message=FALSE,results='hide',echo=TRUE}

tidy_thewall # dados do álbum the wall

# filtrando somente as palavras de alegria

nrcjoy <- get_sentiments("nrc") %>% 
  filter(sentiment == "joy")

# verificando quais são as palavras de alegria do the wall
# em ordem decrescente de frequência

tidy_thewall %>%
  inner_join(nrcjoy) %>%
  count(word, sort = TRUE)

# aqui verificamos quais palavras do the wall estão no banco de dados bing,
# separamos as palvras em grupos formados de 10 em 10 linhas e contamos para
# cada um desses grupos quantas palavras negativas existem e quantas positivas
# existem. Depois fazemos duas colunas contendo a frequencia de cada sentimento
# para cada grupo de linhas, sendo NA substituídos por zero (fill=0).
# por fim, criamos uma medida de sentimento do grupo, dada pela diferença das
# frequêncicas

thewallsentiment <- tidy_thewall %>%
  inner_join(get_sentiments("bing")) %>%
  count(index = line %/% 10, sentiment) %>%
  spread(sentiment, n, fill = 0) %>%
  mutate(sentiment = positive - negative)
head(thewallsentiment)

# evolução dos sentimentos ao longo do álbum para grupos de 10 linhas

ggplot(thewallsentiment, aes(index, sentiment)) +
  geom_col(show.legend = FALSE,col="yellow")+
  labs(x="Índice",y="Sentimento")
```

## Darkside of the Moon

```{r message=FALSE,results='hide',echo=TRUE}
# same stuff for the dark side, mas aqui os grupos tem menos linhas porque esse
# álbum é menor e tem menos palavras que o the wall

darksidesentiment <- tidy_darkside %>%
  inner_join(get_sentiments("bing")) %>%
  count(index = line %/% 5, sentiment) %>%
  spread(sentiment, n, fill = 0) %>%
  mutate(sentiment = positive - negative)
head(darksidesentiment)

ggplot(darksidesentiment, aes(index, sentiment)) +
  geom_col(show.legend = FALSE,col="green")+
  labs(x="Índice",y="Sentimento")
```

## Comparação dos álbuns para os três dicionários de sentimentos

```{r message=FALSE,results='hide',echo=TRUE}

# para o banco de dados afinn, os sentimentos são medidos em uma escala de
# -5 a 5, daí somando os valores de todas as palavras dentre de um grupo
# obtemos uma medida do sentimento desse grupo

afinn <- tidy_thewall %>% 
  inner_join(get_sentiments("afinn")) %>% 
  group_by(index = line %/% 10) %>% 
  summarise(sentiment = sum(score)) %>% 
  mutate(method = "AFINN")

# no banco bing os sentimentos são classificados positivos ou negativos, já no nrc
# filtramos só os sentimentos positivos e negativos (não considerando os
# labels como alegria, raiva, etc.). Depois criamos uma medida do sentimento
# dada pela diferença da frequencia de sentimentos positivos e negativos

bing_and_nrc <- bind_rows(tidy_thewall %>% 
                            inner_join(get_sentiments("bing")) %>%
                            mutate(method = "Bing et al."),
                          tidy_thewall %>% 
                            inner_join(get_sentiments("nrc") %>% 
                                         filter(sentiment %in% c("positive", 
                                                              "negative")) )%>%
                            mutate(method = "NRC")) %>%
  count(method, index = line %/% 10, sentiment) %>%
  spread(sentiment, n, fill = 0) %>%
  mutate(sentiment = positive - negative)

# criando um gráfico da evolução dos sentimentos no the wall usando os 
# três bancos de dados analisados

bind_rows(afinn, 
          bing_and_nrc) %>%
  ggplot(aes(index, sentiment, fill = method)) +
  geom_col(show.legend = FALSE) +
  facet_wrap(~method, ncol = 1, scales = "free_y")+
  labs(x="Índice",y="Sentimento")
```

# Nuvem de palavras 

##  The Wall


```{r message=FALSE,results='hide',echo=TRUE}
tidy_thewall %>%
  inner_join(get_sentiments("bing")) %>%
  count(word, sentiment, sort = TRUE) %>%
  acast(word ~ sentiment, value.var = "n", fill = 0) %>%
  comparison.cloud(colors = c("red", "blue"),
                   max.words = 100)
```

## Darkside of the Moon

```{r message=FALSE,results='hide',echo=TRUE}
tidy_darkside %>%
  inner_join(get_sentiments("bing")) %>%
  count(word, sentiment, sort = TRUE) %>%
  acast(word ~ sentiment, value.var = "n", fill = 0) %>%
  comparison.cloud(colors = c("red", "blue"),
                   max.words = 100)
```

# Term frequency analysis

```{r message=FALSE,results='hide',echo=TRUE,warning=FALSE}

wall_words <- tidy_thewall %>%
  count(word, sort = TRUE) %>%
  ungroup()
sum(wall_words$n)

ggplot(wall_words, aes(n/sum(wall_words$n))) +
  geom_histogram(show.legend = FALSE) +
  xlim(NA, 0.02)


freq_by_rank_wall <- wall_words %>% 
  mutate(rank = row_number(), 
         `term frequency` = n/sum(wall_words$n))

freq_by_rank_wall %>% 
  ggplot(aes(rank, `term frequency`)) + 
  geom_line(size = 1.2, alpha = 0.8) + 
  scale_x_log10() +
  scale_y_log10()
lm(log10(`term frequency`) ~ log10(rank), data = freq_by_rank_wall)
freq_by_rank_wall %>% 
  ggplot(aes(rank, `term frequency`)) + 
  geom_abline(intercept = -0.9989, slope = -0.8924, color = "red",
              linetype = 2,lwd=1.5) +
  geom_line(size = 1.2, alpha = 0.8) + 
  scale_x_log10() +
  scale_y_log10()
```

## Função bind_tf_idf 

```{r message=FALSE,results='hide',echo=TRUE,warning=FALSE}

dark_words <- tidy_darkside %>%
  count(word, sort = TRUE) %>%
  ungroup()
Pink_words <- rbind(mutate(wall_words,album="TheWall"),
                    mutate(dark_words,album="DarkSide"))

Pink_words <- Pink_words %>%
  bind_tf_idf(word, album, n)
Pink_words
  
Pink_words %>%
  arrange(desc(tf_idf))

plot_Pink <- Pink_words %>%
  arrange(desc(tf_idf)) %>%
  mutate(word = factor(word, levels = rev(unique(word))))

plot_Pink %>% 
  top_n(10) %>%
  ggplot(aes(word, tf_idf, fill = album)) +
  geom_col() +
  labs(x = NULL, y = "tf-idf") +
  coord_flip()

plot_Pink %>% 
  group_by(album) %>% 
  top_n(6) %>% 
  ungroup %>%
  ggplot(aes(word, tf_idf, fill = album)) +
  geom_col(show.legend = FALSE) +
  labs(x = NULL, y = "tf-idf") +
  facet_wrap(~album, ncol = 1, scales = "free") +
  coord_flip()
```

# Referências bibliográficas

